【裁判字號】    99,裁,28
【裁判日期】    990107
【裁判案由】    電子遊戲場業管理條例
【裁判全文】
最  高  行  政  法  院  裁  定
                                        99年度裁字第28號
再 審原 告  甲○○○○○○○.
再 審被 告  臺北縣政府
代  表  人  乙○○
上列當事人間電子遊戲場業管理條例事件，再審原告對於中華民
國98年9月17日本院98年度判字第1069號判決，提起再審之訴，
本院裁定如下：
    主  文
再審之訴駁回。
再審訴訟費用由再審原告負擔。
    理  由
一、按提起再審之訴，應依行政訴訟法第277條第1項第4款之規
    定表明再審理由，此為必須具備之程式。所謂表明再審理由
    ，必須指明確定判決有如何合於法定再審事由之具體情事，
    始為相當。倘僅泛言有何條款之再審事由，而無具體情事者
    ，尚難謂已合法表明再審理由。如未表明再審理由，法院無
    庸命其補正。又行政訴訟法第273條第1項第1款所謂「適用
    法規顯有錯誤」，係指依確定的事實適用法規錯誤而言，且
    必須是原確定判決所適用之法規與該案應適用之法規相違背
    ，或與司法院解釋、本院判例有所牴觸者，始足當之，並不
    包括認定事實的瑕疵、法律上見解之歧異、判決不備理由或
    理由矛盾等問題。又原確定判決如已明確說明其適用法律之
    見解，並就當事人主張之法律見解，說明其不採之理由，且
    原確定判決所採見解與司法院解釋、本院判例及通說見解均
    無牴觸者，當事人如仍堅持其於原訴訟程序主張之歧異見解
    作為再審理由，亦難謂對原確定判決如何「適用法規顯有錯
    誤」，已有具體指摘，仍應認其再審之訴不合法。
二、緣再審原告之前手孫保民前於民國（下同）82年9月25日經
    再審被告核准於臺北縣板橋市○○路45號1樓開設「虎爺電
    子遊藝場」，領有臺北縣政府核發之北縣商聯甲字第085744
    -2號營利事業登記證，營業項目為「J701010電子遊藝場業
    （限制級）」，惟其利用營業現場所擺設賭博性電動玩具供
    不特定人士打玩，而涉有賭博行為，案經臺灣板橋地方法院
    檢察署（下稱板橋地檢署）檢察官率同法務部調查局北部地
    區機動工作組人員，於95年4月11日下午2時許查獲。再審原
    告於95年5月23日經再審被告核准變更為虎爺電子遊藝場之
    負責人（僅變更其負責人，而未重新申請核發「營利事業登
    記證」及「營業級別證」）。嗣再審被告依板橋地檢署檢送
    相關調查筆錄及起訴書等資料，於95年8月18日以北府建商
    字第0950602704號函，依電子遊戲場業管理條例第17條第1
    項第6款及第31條規定，命再審原告於文到3日內立即停止營
    業（期間至法院判決確定為止）之處分（下稱原處分）。再
    審原告不服，循序提起行政訴訟，經臺北高等行政法院96年
    9月13日以96年度訴字第782號判決撤銷原處分及訴願決定（
    下稱原判決），再審被告不服，提起上訴，經本院以98年9
    月17日98年度判字第1069號判決廢棄原判決並駁回再審原告
    在第一審之訴而告確定（下稱原確定判決）。再審原告於98
    年10月15日以原確定判決有行政訴訟法第273條第1項第1款
    所定之事由，提起再審之訴。
三、本件再審原告主張略以：本院98年4月份第1次庭長法官聯席
    會議之決議，係為某甲遭查獲賭博情事後，被主管機關以電
    子遊戲場業管理條例處「命令停業」後，倘負責人變更為某
    乙，某乙應承受前手之權利與義務，其與民法所稱之「債之
    移轉」相似。惟本案係前手於94年4月期間遭查獲有賭博之
    情事，其繼續經營期間，尚無接獲任何處分，再審原告於95
    年5月承接後，卻於95年8月18日接獲命令停業之處分，其係
    針對再審原告之處分，而非承接前手之權利與義務，且該處
    分已侵犯本人之財產權，故原處分已違反憲法第15條；再審
    原告於承接該遊藝場時，曾查閱依法務部92年1月27日所發
    布之行政函釋，其意旨為前手所受之處分不可及於新負責人
    。再審原告信賴法務部之函釋，故斥鉅資投入經營。雖法務
    部函釋屬行政規則，本院不受其拘束，惟依司法院釋字第52
    5號解釋理由書可知，法務部之函釋尚無停止適用之情事，
    且再審原告亦無不生信賴之保護問題，故基於信賴保護原則
    ，再審原告應受之利益應予以維護等語，為其理由。然原確
    定判決已論明：本件再審原告所營之虎爺電子遊藝場，於前
    手登記負責人孫保民經營期間，經查獲營業現場有賭博情事
    ，並經移送偵辦，其後再審被告核准負責人變更登記為再審
    原告等情，為原判決所確定之事實，是則該獨資商號之負責
    人雖有變更，揆諸本院98年4月份第1次庭長法官聯席會議決
    議意旨，其違反同條例第17條第1項第6款之管制對象並未改
    變，主管機關自得依同條例第31條規定予以裁處；再審原告
    於前手負責人被查獲涉有賭博罪嫌時，為該遊藝場負責兌換
    現金之員工，經板橋地檢署列為被告提起公訴，依行政程序
    法第119條規定，其信賴不值得保護等語，為其廢棄原判決
    之論據，經核於法並無不合。觀諸前開再審理由，無非重述
    其在原訴訟程序之歧異見解，對原判決認定事實、適用法律
    職權之正當行使，指摘為適用法規錯誤，難謂對原確定判決
    如何「適用法規顯有錯誤」，已有具體指摘，依首揭規定及
    說明，其再審之訴尚非合法。
四、依行政訴訟法第278條第1項、第104條、民事訴訟法第95條
    、第78條，裁定如主文。
中    華    民    國    99    年    1     月    7     日
                    最高行政法院第四庭
                        審判長法官  劉  鑫  楨
                              法官  王  碧  芳
                              法官  黃  秋  鴻
                              法官  林  文  舟
                              法官  曹  瑞  卿
以  上  正  本  證  明  與  原  本  無  異
中    華    民    國    99    年    1     月    7     日
                              書記官  邱  彰  德


司法院資訊處製作；財團法人民間司法改革基金會備份。
